臺灣高雄地方法院民事判決　　　　　　 100年度簡上字第80號
上　訴　人　大誠國際通運有限公司
法定代理人　邱素秋
訴訟代理人　廖龍權
被上訴人　　蔡漢城即邑通企業行
訴訟代理人　蔡將葳律師
上列當事人間請求損害賠償事件，上訴人對於中華民國99年12月
16日本院高雄簡易庭第一審判決（99年度雄簡字第967 號）提起
上訴，經本院於100 年4 月20日言詞辯論終結，判決如下：
    主      文
上訴駁回。
第二審訴訟費用由上訴人負擔。
    事實及理由
一、被上訴人主張：兩造均係從事物品快遞運送業，伊因業務關
    係，長期將客戶委託運送之物品再委託上訴人代為運送。原
    告之客戶即訴外人神腦國際企業股份有限公司（下稱神腦公
    司）於民國98年4 月16日，委託伊運送手機1 批合計30支，
    至臺中市○○區○○街8 號1 樓神腦公司中區商品倉庫，伊
    乃將該批手機委託上訴人代為運送，詎該批手機於運送過程
    中不慎遺失。嗣於98年9 月4 日神腦公司再委託伊運送手機
    1 批合計25支，至上述神腦公司中區商品倉庫，伊亦將該批
    手機委託上訴人代為運送，詎該批手機於運送過程中再次發
    生遺失情事。伊已先後向神腦公司賠付第一批30支手機價格
    計新臺幣（下同）333,800 元，及第二批手機25支扣除保險
    理賠金外之自付額31,715元，合計365,515 元，自得向上訴
    人請求賠償，惟上訴人均置之不理，為此爰依民法第634 條
    、第638 條第1 項規定，提起本件訴訟。並於原審聲明：上
    訴人應給付被上訴人365,515 元，及自起訴狀繕本送達翌日
    起至清償日止按年息5 ％計算之利息。
二、上訴人則以：被上訴人委託伊運送時所出具之託運單，其上
    所載之託運契約為被上訴人與神腦公司間之契約約定，且本
    件被上訴人委託伊代為運送並無貴重物品之保值聲明，則依
    該託運契約第2、3點之約定，及禁反言、平等原則、誠信原
    則或業界慣例，被上訴人對伊僅能請求賠償運送費之5至10
    倍，而伊向被上訴人收取之運費僅每件30元，相較於被上訴
    人向神腦公司收取之運費每件2、3千元，甚為低廉，被上訴
    人以其與神腦公司間契約約定之賠償金額，向伊請求如數賠
    償，並無理由等語，資為抗辯。並於原審聲明：被上訴人之
    訴駁回。
三、原審經審理結果，准被上訴人全部請求。上訴人提起上訴，
    並於本院聲明：(一)原判決廢棄。(二)被上訴人在第一審之訴駁
    回。被上訴人則聲明：上訴駁回。
四、兩造不爭執之事項：
  (一)兩造均係從事物品快遞運送業，被上訴人因業務關係，長期
    將客戶委託運送之物品再委託上訴人代為運送。
  (二)神腦公司於98年4 月16日，又委託被上訴人運送手機1 批合
    計30支，至臺中市○○區○○街8 號1 樓神腦公司中區商品
    倉庫。被上訴人乃將該批手機再委託上訴人代為運送，該批
    手機於運送過程中不慎遺失。
  (三)神腦公司於98年9月4日，又委託被上訴人運送手機1批合計
    25支，至上述神腦公司中區商品倉庫。被上訴人乃將該批手
    機再委託上訴人代為運送，該批手機於運送過程中再次發生
    遺失情事。
  (四)被上訴人已先後向神腦公司賠付上開第一批30支手機價格計
    333,800 元，及第二批25支手機扣除保險理賠金外之自付額
    31,715 元，合計365,515 元。
  (五)上訴人就系爭2批遺失手機應對被上訴人負損害賠償責任。
  (六)兩造間就本件物品運送並無書面約定損害賠償之計算方式。
五、本件之爭點：被上訴人得向上訴人請求賠償之金額為若干？
  (一)被上訴人主張：伊係依與神腦公司簽訂之「神腦國際物流配
    送契約書」全額理賠計算賠償金額，本件物品之託運單僅係
    運送憑證，託運單上記載之「託運契約」係伊制定使用於「
    一般臨時託運」之託運人間之定型化契約，並未使用於伊與
    「長期契約型」客戶如神腦公司等之託運業務，更非兩造間
    之託運契約，無關兩造間委託運送之約定等語。上訴人則辯
    稱：被上訴人委託伊運送時所出具之託運單，其上所載之託
    運契約為被上訴人與神腦公司間之契約約定等語。經查，被
    上訴人與神腦公司就物品託運訂有「神腦國際物流配送契約
    書」，該契約書第13點獎懲條款係載：「13   .2   理賠：
    13.2.1貨件自交付乙方（即被上訴人）置於乙方管領之時起
    ，無論因何原因、部份或全部、遺失、毀損、滅失者（依一
    般常情判斷可推知貨品係於乙方管領之下遺失、毀損、滅失
    即足，不以收貨當時立即發現為限），應依該筆貨物之交易
    價格（即甲方（即神腦公司）之經銷售價）全部理賠。維修
    機之賠償亦依運送當日該項貨品之交易價格全額。」等語，
    此有神腦國際物流配送契約書乙份在卷足參（見原審卷第48
    -53 頁）。而本件手機運送之託運單（見原審卷第9 頁）上
    確載有「託運契約」，其第2 點固約定：「…並同意託運物
    品若有遺失、損壞時，每張託運單賠償金額，除有特別規定
    外，最高以運費之五至十倍以內為限，且每張託運單理賠金
    額最高以新台幣（以下同）兩仟伍佰元為限。」、第3 點固
    約定：「託運人如有現金或貴重物品時請以保值交寄，費率
    以保值額百分之一計算，否則視同一般物件（即第二點）處
    理。」等語。惟觀之該託運單全文內容，並未有可表彰神腦
    公司之代表人簽章或公司印章，且若該託運單所載之「託運
    契約」即為被上訴人與神腦公司間之託運契約，被上訴人與
    神腦公司何需另行訂立「神腦國際物流配送契約書」。足認
    被上訴人與神腦公司就物品運送之權利義務關係，應依「神
    腦國際物流配送契約書」而定，與上開託運單無涉。況本件
    物品之運送流程為被上訴人將其客戶即神腦公司委託運送之
    手機再委託上訴人代為運送，亦即神腦公司與被上訴人間及
    兩造間，各有運送契約之法律關係，而兩造就本件物品運送
    並無書面約定損害賠償之計算方式，已如前述，則基於債之
    相對性，不論被上訴人與神腦公司就物品運送所為之契約約
    定為何，上訴人就本件物品運送，援引非規範兩造間權利義
    務關係之上開託運單第2 、3 點約定，作為本件損害賠償之
    計算方式，於法洵有未合。
  (二)按運送人對於運送物之喪失、毀損或遲到，應負責任；運送
    物有喪失、毀損或遲到者，其損害賠償額，應依其應交付時
    目的地之價值計算之。民法第634 條前段、第638 條第1 項
    分別定有明文。上訴人辯稱：被上訴人為伊之加盟站，加盟
    站間有以運費之5 至10倍為理賠限額之業界慣例，且每件配
    送之運費為30元，被上訴人以其與神腦公司之合約計算損害
    賠償金額，顯不合理。且被上訴人委託代為運送本件物品時
    ，並無貴重物品之保值聲明云云。惟查，被上訴人除運費外
    ，每月尚須支付上訴人管理費、超才費、應收派件費、大車
    費、電腦維護費等費用，此有被上訴人所提出而為上訴人所
    不爭執之大誠管理中心應收/ 付明細表等件為證（見原審卷
    第81-84 頁），是被上訴人將物品交由上訴人代為運送所需
    支付之運費，非僅每件30元。又上訴人就其所稱之業界慣例
    並未舉證以實其說，上訴人就此所辯，自難採信。次查，被
    上訴人就本件物品運送交付予上訴人者，除託運手機及託運
    單外，另有神腦公司所製作之轉撥單及出貨裝箱明細表，此
    有轉撥單、出貨裝箱明細表等件附卷可稽（見原審卷第13-1
    8 頁），觀之該轉撥單及出貨裝箱明細表，依一般運送流程
    ，應係託運人將貨物運送至約定地點，由收貨人在其上簽收
    之憑證，上訴人辯稱未曾收受該等文件云云，顯與常情有悖
    ，不足採信。又依該轉撥單及出貨裝箱明細所示，其上確已
    載明託運物品為手機、手機廠牌及型號，足見上訴人於接受
    託運時，應已知悉託運物品為手機。而依吾人一般社會經驗
    ，手機係屬貴重物品，上訴人既已知悉該託運物品價值不斐
    ，仍願以一般物品計算運費，應認其已評估運送之風險。況
    兩造就本件物品運送並無書面約定損害賠償之計算方式，業
    如前述，則上訴人就本件物品遺失應負損害賠償之責，該損
    害賠償金額即無上限之限制。是以，縱認被上訴人於委託運
    送時，並未向上訴人為保值之聲明，上訴人仍不得據此主張
    免除或減輕其賠償義務。而被上訴人已先後向神腦公司共賠
    付365,515 元，已如前述，此賠償金額係依被上訴人與神腦
    公司間之神腦國際物流配送契約書第13條所約定託運貨物之
    交易價格而定，該交易價格應與民法第638 條第1 項所規定
    「應交付時目的地之價值」相當。則被上訴人以該金額向上
    訴人請求賠償，並無有違平等、誠信原則。上訴人上開所辯
    ，洵非可採。
六、綜上所述，被上訴人本於運送契約之法律關係，請求上訴人
    給付365,515  元，及自起訴狀繕本送達之翌日即98年12月9
    日起至清償日止按年息5 ％計算之利息，核屬正當，應予准
    許。原審據此為被上訴人勝訴判決，並無違誤，上訴意旨指
    摘原判決不當，求予廢棄，並無理由，應予駁回。
七、本件為判決之基礎已臻明確，兩造其餘之攻擊或防禦方法及
    證據，經本院斟酌後，認為均不足以影響本判決之結果，自
    無逐一詳予論駁之必要，併此敘明。
八、據上論結：本件上訴為無理由，依民事訴訟法第436  條之1
    第3項 、第449 條第1 項、第78條，判決如主文。
中    華    民    國   100    年    4     月    29    日
                  民事鳳山分庭審判長法  官  楊富強
                                    法  官  張琬如
                                    法  官  何悅芳
正本係照原本作成。
本判決不得上訴。
中    華    民    國   100    年    4     月    29    日
                                    書記官  陳俐嫺